【裁判字號】    97,重訴,337
【裁判日期】    990604
【裁判案由】    損害賠償
【裁判全文】
臺灣桃園地方法院民事判決             97年度重訴字第337號
原      告  王靜茹
訴訟代理人  林傳源律師
被      告  莊麗玲
訴訟代理人  黃釗輝
            陳立信
            徐千智
上列當事人間請求損害賠償事件，原告就本院97年度交簡上字第
123 號過失傷害案件提起刑事附帶民事訴訟（97年度交簡上附民
字第10號），經本院刑事庭裁定移送前來，於民國99年5 月21日
言詞辯論終結，本院判決如下：
    主  文
被告應給付原告新臺幣壹佰貳拾萬玖仟陸佰伍拾伍元，及自民
國九十七年六月十四日起至清償日止，按年息百分之五計算之利
息。
原告其餘之訴駁回。
訴訟費用由被告負擔五分之一，餘由原告負擔。
本判決原告勝訴部分，於原告以新臺幣肆拾貳萬元為被告供擔保
後，得假執行。但被告如以新臺幣壹佰貳拾萬玖仟陸佰伍拾伍
元預供擔保，得免為假執行。
原告其餘假執行之聲請駁回。
    事實及理由
壹、程序方面：
    按訴狀送達後，原告不得將原訴變更或追加他訴，但請求之
    基礎事實同一者，及擴張或減縮應受判決事項之聲明者，不
    在此限，民事訴訟法第255 條第1 項第2 款、第3 款分別定
    有明文。經查，原告於起訴狀係請求被告應給付原告新臺幣
    （下同）6,877,809 元，及自起訴狀繕本送達之翌日起至清
    償日止，按年息百分之5 計算之利息，惟於本院審理時，減
    縮其聲明為：被告應給付原告6,748,084 元，及自起訴狀繕
    本送達之翌日起至清償日止，按年息百分之5 計算之利息（
    見本院卷第143 頁背面）；觀諸原告上開聲明之減縮，請求
    之基礎事實同一，且為減縮應受判決事項之聲明，是原告此
    部分訴之變更，應予准許，合先敘明。
貳、實體方面：
一、原告起訴主張：
    (一)被告於民國96年7 月4 日上午8 時5 分許，駕駛車牌號碼
      V9-6285 號自用小客車，沿桃園縣大溪鎮○○街往隆德街
      方向行駛，行經埔頂街與仁和路交岔路口時，本應注意車
      輛行經車道號誌為「閃光紅燈」之交岔路口時，應減速接
      近，先停止於交岔路口前，讓幹道車優先通行後認為安全
      時，方得續行，而依當時天氣為晴，日間自然光線，柏油
      路面乾燥，道路無缺陷、無障礙物等情形，並無不能注意
      之情事，其竟疏未注意及此，於通過交岔路口時，未讓在
      幹道（仁和路）上由原告所騎乘沿仁和路往中壢方向行駛
      之車號MB5-433 號重型機車先行，致以其自小客車之右前
      車頭保險桿部份撞及原告騎乘之重型機車右側後方車身，
      當場致原告人車倒地，機車之排氣管並壓住左小腿，致受
      有左小腿深2 至3 度燙傷，百分之6 體表面積之傷害，及
      右臉撕裂傷4 公分等傷害；被告上開過失傷害之犯行，業
      經刑事判決有罪確定在案。
    (二)按因故意或過失，不法侵害他人之權利者，負損害賠償責
      任；汽車、機車或其他非依軌道行駛之動力車輛，在使用
      中加損害於他人者，駕駛人應賠償因此所生之損害；不法
      侵害他人之身體或健康者，對於被害人因此喪失或減少勞
      動能力或增加生活上之需要時，應負損害賠償責任；不法
      侵害他人之身體、健康、名譽、自由、信用、隱私、貞操
      ，或不法侵害其他人格法益而情節重大者，被害人雖非財
      產上之損害，亦得請求賠償相當之金額；負損害賠償責任
      者，除法律另有規定或契約另有訂定外，應回復他方損害
      發生前之原狀；上開情形，債權人得請求支付回復原狀所
      必要之費用，以代回復原狀；不能回復原狀或回復顯有重
      大困難者，應以金錢賠償其損害；民法第184 條第1 項前
      段、第191 條之2 前段、第193 條、第195 條第1 項前段
      、第213 條第1 項、第3 項、第215 條分別定有明文。原
      告因被告上開侵權行為，受有如下之損失：
      1.醫療費用支出71,524元部分：
        原告因本件車禍受傷，於國軍桃園總醫院住院開刀2 次
        ，共支出醫療費用71,524元。其中單人病房住院差額48
        ,000元部分，此係因原告左腿灼傷甚深，接受刮肉及清
        創之手術，無力下床，且需專人照顧，因此病床需移進
        移出，住健保病房不方便，因此在醫療人員建議下改住
        單人病房，俾便於治療，是此部分之費用核屬必要費用
        ，且已現實支出，自得請求被告賠償。
      2.看護費用366,000元部分：
        依長庚醫療財團法人林口長庚紀念醫院（以下簡稱林口
        長庚醫院）鑑定之回函，可知原告於休養期間有他人看
        護之必要；原告於第一次住院（96年7 月4 日至同月19
        日）由母親林靜蘭負責看護、照顧生活起居，返家後由
        妹妹王倩茹看護（96年7 月20日至96年8 月28日），第
        二次住院則由妹妹看護（96年8 月29日至96年9 月7 日
        ），返家後由母親看護（96年9 月8 日至96年12月31日
        ）；綜上，原告之休養期間合計183 天，以每日2 千元
        計算，共計支出看護費用366,000 元。
      3.雷射美容手術費50萬元：
        原告因被告之過失傷害行為，致其右臉受有撕裂傷4 公
        分，是有以雷射美容手術使其顏面疤痕較不明顯之必要
        ，爰請求50萬元之費用。
      4.交通費用1萬元：
        原告因受傷而行動不便，其住院及就診共計17次往返住
        家及醫院，因其搭乘計程車往返就醫及復健，爰請求因
        此支出之交通費用1 萬元。
      5.不能工作之損失168,000元：
        原告因車禍而有6 個月無法工作，以每月薪資28,000元
        計算，原告因此受有不能工作之損失為168,000元。
      6.車輛修復費3,760元：
        原告之機車因遭被告撞擊毀損，共損失修理費用3,760
        元。
      7.減少勞動能力損失3,628,800元：
        (1)原告因受有上開傷害，此將是此生永遠之遺憾，與遺
          留之永遠具體傷害，此傷害亦造成勞動能力之減損。
          依長庚醫院鑑定原告減少之勞動能力為8%，以原告每
          月薪資28,000元計算，一個月減少2,240 元，一年則
          為26,880元，而本件案發時，原告為24歲，算至60歲
          之退休年齡，尚有36年，則原告減少之勞動能力損失
          為967,680 元。
        (2)惟鑑定結果僅係供法院參考，而非唯一標準，依照勞
          工保險殘廢給付標準表，顏面部遺存顯著醜型者（即
          具有5 公分以上不規則線狀痕），女性按第八級給付
          （減少勞動能力為61.52%），原告之右臉撕裂傷之傷
          痕雖未達5 公分，但也有4 公分之疤痕，亦頗嚴重；
          而「一下肢遺存顯著運動障害者」，殘廢等級為九（
          減少53.83%），原告經鑑定仍殘存左下肢無力情形，
          因此雖非顯著之運動障害，但起碼有運動障害，換言
          之，左下肢無力，對於從事球類、跑跳等運動均有障
          害，再參酌原告臉部遺有接近醜型之狀態，其減少勞
          動能力應以30% 為合理，因此原告減少勞動能力之損
          失應為3,628,800 元（28,000×30% ×12月×36年）
          。
      8.精神慰撫金200萬元：
        依林口長庚醫院之鑑定，原告右臉撕裂傷害完全恢復之
        機率極低，且必留下顏面疤痕，此疤痕長達4 公分，對
        女性而言，係最深之傷害，影響所及，不僅外貌受影響
        ，進而影響自我之自信，對於交友、婚姻、事業，均有
        負面之影響；此外，原告左腿部分將一輩子無力，無法
        恢復至原來之狀態，而被告之財力、資力甚豐，並投保
        汽車責任之任意險，保額達500 萬元，其賠償能力（理
        賠給付）之能力甚高，故請求精神慰撫金200 萬元。
    (三)綜上，爰依侵權行為之法律關係，提起本件訴訟，並聲明
      ：被告應給付原告6,748,084 元，及自起訴狀繕本送達之
      翌日起至清償日止，按年息百分之5 計算之利息；原告願
      供擔保，請准宣告假執行。
二、被告辯稱：
    (一)被告對於其與原告於上揭時、地，與原告發生交通事故，
      致原告受有前揭傷害之事實，且對於原告因此支出之醫療
      費用23,524元（即原告主張之醫療費用金額71,524元扣除
      病房差額48,000元後，所餘之23,524元）、機車修理費用
      3,760 元、交通費用1 萬元之事實均不爭執，惟就原告其
      餘請求之金額均為爭執，且原告就車禍發生亦與有過失，
      茲分述如下。
    (二)原告對系爭交通事故之陳述與現場跡證不符，故知純係原
      告騎乘機車，行經路口未減速，擦撞被告自小客車右前保
      險桿所致，是被告非屬完全過失，蓋原告亦與有過失：
      1.原告於警詢中稱：「被告自小客車撞及我重機車右後車
        身，經猛力撞擊後，造成我摔向對向車道」等語，惟觀
        警製系爭交通事故現場圖，原告機車倒臥地點竟在其原
        本行向之前方，蓋被告自小客車若果原告所言，撞擊其
        重機車右後車身，該機車因右側受力，所謂對向車道應
        係被告自小客車前方，並非原告原本行向。由於現場跡
        證與原告所言不符，故知被告自小客車並無原告重機車
        右後車身情事。
      2.復觀警方現場所攝被告自小客車前保險桿受損情形，並
        無凹損，勉可見擦撞痕跡，亦證被告陳述謂純屬原告重
        機車擦撞其自小客車右前保險桿，足堪採信。
      3.按汽車行經路口，不論有無設立行車管制號誌、行人穿
        越道，均應減速，此於道路交通安全規則第103 條已有
        明文，非原告自稱其未超過該道路速限，即為以足，是
        原告對系爭交通事故之發生，確有「行經路口未減速」
        之過失。
      4.綜上，被告辯稱原告就本件車禍發生與有過失，非屬無
        由。
    (三)就原告請求損害賠償之金額，分述如下：
      1.醫療費用部分：
        依原告提出之醫療費用收據，共計48,000元為住院差額
        ，此部分之費用，非屬治療之必要支出，是此部分之費
        用，不得請求被告賠償。就原告其餘之23,524元請求，
        被告不爭執（被告於99年5 月21日提出於本院之民事辯
        論意旨狀部分，雖就此部分之金額誤載為23,324元，惟
        其於本院98年5 月12日審理時，就差額200 元部分亦不
        爭執，是應認被告不爭執之醫療費用金額為23,524元）
        。
      2.看護費用部分：
        經林口長庚醫院鑑定結果，原告經過多次清創、植皮手
        術，住院期間有專人看護之必要，是原告請求其於住院
        期間、每日2 千元之看護費用，被告不爭執，惟原告逾
        此部分之請求，應非屬必要，被告則有爭執。
      3.雷射美容手術部分：
        經林口長庚醫院鑑定結果，被告對鑑定所稱需8 至10萬
        元之雷射美容手術之必要費用並不爭執，惟原告逾此部
        分之請求，顯無依據，被告予以否認之。
      4.車輛修復費用、交通費用部分：
        被告對原告此部分之請求並不爭執。
      5.不能工作之損失部分：
        原告主張其長達半年不能工作，惟原告就此部分之事實
        未能舉證證明，且依據卷附原告之個人財稅資料查詢結
        果，原告96年度、97年度之薪資所得均為198,000 元，
        其96年度之薪資未因其受傷住院而有減少，故原告主張
        其半年不能工作而受有工作損失，非屬有據。
      6.減少勞動能力部分：
        原告本項請求顯屬肆意擴張，雖依林口長庚醫院之鑑定
        結果，原告減少之勞動能力為8%，惟原告之就診醫院即
        國軍桃園總醫院，認原告並無勞動能力減損之情事，是
        原告此部分之請求，為無理由。
      7.精神慰撫金部分：
        原告之請求顯屬偏高，被告自有爭執，請鈞院依職權為
        公平合理之認定。
    (四)綜上，原告之請求為無理由，並聲明：原告之訴駁回，如
      受不利判決，願供擔保請准宣告免為假執行。
三、本院之判斷：
    (一)經查，被告於96年7 月4 日上午8 時5 分許，駕駛車牌號
      碼V9-6285 號自用小客車，沿桃園縣大溪鎮○○街往隆德
      街方向行駛，行經埔頂街與仁和路交岔路口時，本應注意
      車輛行經車道號誌為「閃光紅燈」之交岔路口時，應減速
      接近，先停止於交岔路口前，讓幹道車優先通行後認為安
      全時，方得續行，而依當時天氣為晴，日間自然光線，柏
      油路面乾燥，道路無缺陷、無障礙物等情形，並無不能注
      意之情事，其竟疏未注意及此，於通過交岔路口時，未讓
      在幹道（仁和路）上由原告所騎乘沿仁和路往中壢方向行
      駛之車號MB5-433 號重型機車先行，致以其自小客車之右
      前車頭保險桿部份撞及原告騎乘之重型機車右側後方車身
      ，當場致原告人車倒地，機車之排氣管並壓住左小腿，致
      受有左小腿深2 至3 度燙傷，百分之6 體表面積之傷害，
      及右臉撕裂傷4 公分等傷害；被告上開過失傷害之犯行，
      業經本院97年度交簡上字第123 號刑事判決，判處拘役35
      日，如易科罰金，以1 千元折算1 日確定等情，為兩造均
      不爭執，並經本院依職權調閱上開刑事卷宗查閱無訛，是
      此部分之事實堪以認定，合先敘明。
    (二)按駕駛人駕駛汽車，應遵守道路交通標誌、標線、號誌之
      指示，並服從交通指揮人員之指揮，道路交通安全規則第
      90條定有明文；又閃光紅燈表示「停車再開」，車輛應減
      速接近，先停止於交岔路口前，讓幹道車優先通行後認為
      安全時，方得續行，道路交通標誌標線號誌設置規則第21
      1 條第1 項第2 款亦有規定。被告領有適當之駕駛執照（
      見臺灣桃園地方法院檢察署97年度偵字第106 號偵查卷第
      24頁），對上開規定當知之甚詳，且應確實遵守；另本件
      事故發生時，天氣為晴，日間自然光線，柏油路面乾燥，
      道路無缺陷、無障礙物等情形，有道路交通事故調查表（
      一）在卷可按（見上開偵查卷第13頁），並無不能注意之
      情事，被告疏未注意及此，而生本件交通事故，致原告受
      有傷害，是被告顯有過失甚明，而原告因此事故受有左小
      腿深2 至3 度燙傷，百分之6 體表面積之傷害，及右臉撕
      裂傷4 公分等傷害，有診斷證明書1 紙可稽（見本院97年
      度交簡上附民字第10號卷第7 頁），是被告之過失行為與
      原告所受之傷害間，顯然具有相當因果關係。
    (三)按因故意或過失，不法侵害他人之權利者，負損害賠償責
      任；汽車、機車或其他非依軌道行駛之動力車輛，在使用
      中加損害於他人者，駕駛人應賠償因此所生之損害；不法
      侵害他人之身體或健康者，對於被害人因此喪失或減少勞
      動能力或增加生活上之需要時，應負損害賠償責任；不法
      侵害他人之身體、健康、名譽、自由、信用、隱私、貞操
      ，或不法侵害其他人格法益而情節重大者，被害人雖非財
      產上之損害，亦得請求賠償相當之金額，民法第184 條第
      1 項、第191 條之2 、第193 條第1項 、第195 條第1 項
      前段分別定有明文。查本件被告就事故之發生為有過失，
      業如前述，則原告依上開條文規定，請求被告賠償財產及
      非財產上之損害，即屬有據。茲就原告請求之項目及金額
      ，逐項審酌如後：
      1.醫療費用部分：
        原告主張其因本件車禍受傷，於國軍桃園總醫院住院開
        刀2 次，共支出醫療費用71,524元一情，有原告提出診
        斷證明書1 紙、醫療費用明細收據18紙為證（見本院上
        開附民卷第7 頁、第11頁至第28頁）；被告辯稱：就原
        告支出病房差額費用48,000元部分，非屬必要等語，原
        告則以上開情詞，主張其有升等為使用單人病房之必要
        ，惟依原告所受之上開傷害並無高度感染之危險，而無
        與他人隔離之必要，且關於原告有升等居住之單人病房
        ，是否確係因原告之傷勢情狀而有居住具特殊醫療功能
        之病房乙節，原告就此部分之事實未能舉證以實其說，
        是原告此部分之費用支出，尚非必要，被告辯稱此部分
        之費用應由原告負擔，即屬有據；此外，被告對於原告
        支出之醫療費用扣除48, 000 元之病房費用外之所餘費
        用均不爭執（見本院卷第53頁），是原告請求被告給付
        23,524元之醫療費用，為有理由，應予准許，逾此部分
        之請求，即屬無據，應予駁回。
      2.原告主張其因被告之過失傷害行為，致其右臉受有撕裂
        傷4 公分，是有以雷射美容手術使其顏面疤痕較不明顯
        之必要，爰請求50萬元之費用等語；被告則以前揭情詞
        ，資為置辯。查：
        (1)原告因被告上開過失傷害之行為，致其右臉受有撕裂
          傷4 公分之傷害一情，業如前述；而本件經長庚醫療
          財團法人林口長庚紀念醫院（以下簡稱林口長庚醫院
          ）鑑定結果，依原告右臉撕裂傷之傷勢，恐完全恢復
          之機率極低且必留下顏面疤痕，惟遺存之顏面疤痕可
          經由施行雷射美容手術使其疤痕較不明顯，但因此類
          治療屬健保不給付範圍，若依本院收費標準，約計8
          至10萬元，但仍需端視治療次數別、個人之滿意度及
          臨床治療需求，恐無法詳加評估其所需治療費用，此
          有林口長庚醫院99年3 月9 日（九八）長庚院法字第
          1287號函在卷可稽（見本院卷第110 頁）。是依林口
          長庚醫院之鑑定結果，依原告所受之右臉撕裂傷之傷
          勢達4 公分，且原告為24歲之年輕女性等情狀，原告
          確有施行雷射美容手術使其顏面疤痕較不明顯之必要
          性。
        (2)原告雖主張其施行雷射美容手術所需之費用為50萬元
          ，惟此部分之支出必要性未舉證以實其說，而參以上
          開林口長庚醫院之鑑定結果，本院認原告此部分之必
          要費用支出，以10萬元為適當，原告逾此部分之請求
          ，即屬無據，不應准許。
      3.原告主張其因被告之過失傷害行為，致其支出往返醫院
        就診（即治療、復健）所需之交通費用1 萬元、機車修
        復費用3,760 元一情，有原告提出行照、估價單各1 紙
        為據（見本院上開附民卷第29頁、本院卷第40頁），且
        為被告所不爭執，是原告此部分之請求，即屬有據，應
        予准許。
      4.看護費用部分：
        原告主張其於休養期間有他人看護之必要，是原告於第
        一次住院（96年7 月4 日至同月19日）由母親林靜蘭負
        責看護、照顧生活起居，返家後由妹妹王倩茹看護（96
        年7 月20日至96年8 月28日），第二次住院則由妹妹看
        護（96年8 月29日至96年9 月7 日），返家後由母親看
        護（96年9 月8 日至96年12月31日）；綜上，原告之休
        養期間合計183 天，以每日2 千元計算，共計支出看護
        費用366,000 元，並提出收據4 紙為證（見本院卷第42
        頁至第45頁）；被告對於原告於住院期間（即96年7 月
        4 日至同月19日、96年8 月29日至96年9 月7 日）有需
        他人看護之必要，並因此支出每日2 千元之看護費用並
        不爭執，惟否認原告在家休養期間，有需聘請他人看護
        之必要，並以前揭情詞資為置辯。查：
        (1)原告因本件車禍所受之傷害，於96年7 月4 日至同月
          19日至國軍桃園總醫院住院治療，並於翌（5 ）日接
          受清創併植皮手術，於96年7 月9 日、10日、11日、
          12日進行清創手創；嗣於96年8 月29日至96年9 月7
          日至上開醫院住院治療，於96年8 月29日接受急診縫
          合手術，96年8 月30日清創併植皮手術，宜休養3 個
          月一情，有診斷證明書2 紙為證（見本院卷第60頁至
          第61頁）。
        (2)本院依被告之聲請，向國軍桃園總醫院函詢原告因本
          件交通事故住院期間，其行動能力如何，是否須專人
          看護乙節，經其於98年9 月24日以醫桃企管字第
          0980002661號函附稱：原告之行動能力因疼痛及植皮
          原因故受限制，不需專人看護等語（見本院卷第67頁
          ）。本院嗣依兩造聲請，囑託林口長庚醫院進行鑑定
          ，其以上開函附鑑定結果，依原告之傷勢判斷，原告
          住院期間歷經多次清創手術及植皮手術，臨床上研判
          住院期間日常生活應有需他人協助照護之必要等語（
          見本院卷第110 頁）。
        (3)依國軍桃園總醫院98年12月7 日醫桃企管字第098000
          3529號函所附原告之病歷資料及原告所受傷勢照片顯
          示，原告所受傷害除右臉撕裂傷外，其入院就診時，
          經醫院初步診斷其下腿燒傷，全皮喪失（第三度，其
          他未明示者），髖、大腿、小腿及踝之表淺損傷，磨
          損或擦傷，經醫師診斷證明書記載其受有左小腿深2
          至3 度燙傷，百分之6 體表面積之傷害（見本院卷第
          94頁至第104 頁），是依原告所受傷勢程度，其住院
          期間（即96年7 月4 日至同月19日、96年8 月29日至
          96年9 月7 日）進行清創及植皮手術，此段期間之日
          常生活，自有他人協助照護之必要，堪以認定。
        (4)此外，依原告上開所述之傷勢及復原情形，並參以國
          軍桃園總醫院出具之診斷證明書所載之醫師囑言謂：
          於96年8 月29日接受急診縫合手術，96年8 月30日清
          創併植皮手術，宜休養3 個月等情，本院認原告於96
          年9 月7 日第二次住院手術出院後，既經醫師囑言尚
          需休養3 個月，且依原告所受傷勢之嚴重程度，應認
          原告於第一次出院至第二次住院期間（即96年7 月20
          日至96年8 月28日），亦有休養之必要。從而，原告
          主張其自96年7 月4 日起至96年12月7 日止，有休養
          並聘請他人看護之必要，即屬有據，逾此部分之期間
          ，為無理由，應予駁回。
        (5)按親屬代為照顧被害人之起居，固係基於親情，但親
          屬看護所付出之勞力並非不能評價為金錢，雖因二者
          身分關係而免除被害人之支付義務，惟此種基於身分
          關係之恩惠，自不能加惠於加害人，故由親屬看護時
          雖無現實看護費之支付，仍應認被害人受有相當於看
          護費之損害，得向加害人請求賠償，始符公平原則，
          最高法院94年度台上字第1543號判決要旨可資參照。
          原告主張其於上開必要看護之期間，以每日2 千元聘
          請其母、妹分別擔任看護，並據此支出看護費用，參
          以林口長庚醫院上開函覆該院之平日看護費用為2,10
          0 元乙節，原告此部分之主張，尚稱合理。從而，原
          告得請求被告賠償之看護費用，合計為314,000 元（
          96年7 月4 日至96年12月7 日，合計157 日，每日2
          千元計算，合計為314,000 元），逾此部分之請求，
          核無必要，應予駁回。
      5.不能工作之損失：
        原告主張其因本件車禍致其6 個月無法工作，以每月薪
        資28,000元計算，原告因此受有不能工作之損失為168,
        000 元一情，有原告提出員工職務證明書、扣繳憑單、
        證明書各1 紙為證（見本院卷第38頁、第39頁、第163
        頁）。被告則否認原告確因本件車禍而無法工作，並因
        此受有不能工作之損失等語。查：
        (1)依原告提出之由其任職之華欣生活百貨拍賣廣場公司
          於96年10月30日出具之員工職務證明書所示，原告於
          本件車禍發生之96年7 月4 日時，係在華欣生活百貨
          拍賣廣場公司任職，復依華欣生活百貨拍賣廣場公司
          於99年5 月14日出具之證明書，上載原告96年7 月4
          日至同年12月31日止，因車禍在家休養，未至公司上
          班，公司於此段期間並未支付薪資等語，上開原告未
          工作之期間，核與本院上開認定原告因本件車禍所需
          休養之期間，為96年7 月4 日至同年12月6 日相符，
          是原告主張其自96年7 月4 日至同年12月6 日，因車
          禍無法工作而需在家休養之事實，堪信為真實；至同
          年12月7 日至31日，原告雖未至公司上班，惟此尚非
          因本件車禍休養之必要，是原告此部分之主張，尚嫌
          無據。
        (2)原告主張其每月薪資28,000元一情，有原告提出上開
          之員工職務證明書為證，惟觀諸原告復提出上開之證
          明書，上載原告每月薪資為24,000元，以現金支付等
          語；矧以原告所提之員工職務證明書記載原告所任職
          之職務為組長，其薪資內容應屬單純而無誤認之理，
          惟其公司前後出具之證明書，關於原告之薪資記載內
          容卻有不同，是其公司出具之證明書所載原告之薪資
          內容是否真實，已有可疑。此外，依本院卷附原告之
          財產所得調件明細表顯示，原告96年度、97年度之薪
          資收入總額，均各為198,000 元（見本院卷第126 頁
          至第129 頁），換算每月薪資為16,500元，本院認應
          以此部分之金額，核算原告不能工作之損失，始屬合
          理。從而，依原告休養不能工作之期間計算原告不能
          工作之損失，應為84,700元【每月薪資16,500元，以
          每月30日計算，每日薪資為550 元，是原告96年7 月
          4 日至96年12月7 日不能工作之薪資，應為：16,500
           －550×3 （96年7 月有3 日未工作）＋16,500×4
          （96年8 月至11月）＋550 ×7 （96年12月1 日至7
          日之薪資），合計84,700元】，原告逾此部分之請求
          為無理由，應予駁回。
      6.勞動能力減損之損失：
        (1)按依民法第193 條第1 項命加害人一次支付賠償總額
          ，以填補被害人所受喪失或減少勞動能力之損害，應
          先認定被害人因喪失或減少勞動能力而不能陸續取得
          之金額，按其日後本可陸續取得之時期，各照霍夫曼
          式計算法，扣除依法定利率計算之中間利息，再以各
          時期之總數為加害人一次所應支付之賠償總額，始為
          允當（最高法院著有22年上字第353 號判例可資參照
          ）。次按被害人因身體健康被侵害而喪失或減少勞動
          能力所受之損害，其金額應就被害人受侵害前之身體
          健康狀態、教育程度、專門技能、社會經驗等方面酌
          定之。
        (2)查，原告因本件車禍而受有上開傷害，業如前述，經
          本院囑託林口長庚醫院進行勞動能力減損之鑑定，經
          原告分別於99年1 月26日、3 月2 日至該院職業醫學
          科門診鑑定，經施行理學檢查及參酌相關資料後，評
          估結果顯示原告仍殘存左下肢無力情形，再依據美國
          醫學會障害評估指南（西元2008年第6 版）之評核標
          準，加以綜合原告之受傷部位、將來賺錢能力、工作
          性質及年齡予以調整計算鑑定後，其勞動力減損8%乙
          節，有林口長庚醫院上開函及門診費用收據在卷可稽
          （見本院卷第111 頁至第112 頁）；被告雖以前揭情
          詞否認原告受有8%之勞動能力之減損云云，惟林口長
          庚醫院除有參考本院囑託鑑定所附之病歷資料外，並
          通知原告門診並施行理學檢查後，參酌上開標準所為
          之鑑定結果，其鑑定過程堪稱嚴謹，所為之鑑定結果
          ，當具參考之價值。
        (3)原告雖稱，依原告所受傷勢情形，並參以勞工保險殘
          廢給付標準表，主張原告之勞動能力減損比例，應以
          30% 始稱合理。查：
          勞工保險殘廢給付標準表所載之頭部、顏面部及頸
            部受損壞，致遺存顯著醜形者，女性被保險人按第
            8 等級（喪失勞動能力61.52%）給付，而上開所稱
            之醜形係指本表前列眼瞼、鼻及耳廓缺損以外，遺
            存於頭部、臉部及頸部日常露出有礙外觀之醜形者
            ；「顯著醜形」依下列範圍為準：(一)在頭部遺存手
            掌大（不包括五指）以上之瘢痕者；(二)在顏面部遺
            存雞卵大以上之瘢痕或五公分以上之不規則線狀痕
            ，或直徑三公分以上之組織凹陷（與人相遇時可引
            起他人注意之程度）者；(三)在頸部遺存手掌大（不
            包含五指）以上之瘢痕者。依原告右臉撕裂傷之傷
            痕，為4 公分之不規則線狀痕，有卷附原告受傷之
            照片可稽，與上開所定之顯著醜形不符，是原告據
            此主張其勞動能力減損，尚無可採。
          勞工保險殘廢給付標準表所載之一下肢遺存顯著運
            動障害或一下肢遺存運動障害者，殘廢等級分別為
            第7 等級、第9 等級（喪失勞動能力69.21%、53.8
            3%）；上所稱之「顯著運動障害」，係指喪失生理
            運動範圍二分之一以上者，而所稱之「運動障害」
            ，係指喪失生理運動範圍三分之一以上者；依原告
            左小腿所受之傷害情形，現仍存無力情形，業經林
            口長庚醫院鑑定無訛，詳如前述，而左下肢無力之
            情狀，尚未達喪失生理運動範圍之三分之一以上或
            二分之一以上；原告雖稱其左下肢無力，對於從事
            球類、跑跳等運動均有障害，惟原告非以從事球類
            、跑跳等運動為其主要之職業，是原告據此主張其
            應比照上開規定定其勞動能力喪失之程度，亦屬無
            據。
          綜上，依原告所受傷勢情形，尚未達上開勞工保險
            殘廢給付標準表所載之勞動能力減損情形；此外，
            原告就其確實受有30% 之勞動能力減損一節，就逾
            林口長庚醫院鑑定之8%部分，未能再舉證以實其說
            ，是本院認原告因本件車禍所受之傷害，其減損勞
            動能力應以林口長庚醫院鑑定之8%為宜。
        (4)原告為72年8 月8 日生，有卷附員工職務證明書所載
          原告之出生日期為據，自本件車禍發生之日起至其60
          歲退休之日為止，有36年1 月3 日，依此計算，原告
          尚有385.1 月之工作期間，以每月薪資16,500元計算
          ，原告一次請求喪失勞動能損失，依霍夫曼計算法扣
          除中間利息，原告得請求之喪失勞動能力之損失為30
          3,671 元【計算式為：月別5/12% 複式霍夫曼計算法
          （第一個月不扣除中間利息），其計算式為：[1320*
          230.00000000（此為應受扶養385 月之霍夫曼係數）
          +1320*0.10001*（230.00000000-000.00000000 ）]=
          303671（小數點以下四捨五入）】，是原告此部分之
          請求，為有理由，逾此部分之請求，則屬無據，不應
          准許。
      7.精神慰撫金：
        原告主張依長庚醫院之鑑定，原告右臉撕裂傷害完全恢
        復之機率低，且必留下顏面疤痕，此疤痕長達4 公分，
        對女性而言，係最深之傷害，影響所及，不僅外貌受影
        響，進而影響自我之自信，對於交友、婚姻、事業，均
        有負面之影響，原告左腿部分將一輩子無力，無法恢復
        至原來之狀態，依被告之財力、資力狀況，爰請求200
        萬元之精神慰撫金等語。本院審酌兩造於本院審理時自
        陳：原告為中國技術學院附設專科部二年制企業管理科
        修業期滿，車禍發生時為24歲，擔任華欣生活百貨拍賣
        廣場之組長，被告為56年8 月13日生，空中補校會計、
        統計科畢業，於宏作工業股份有限公司任職會計人員，
        月薪約7 、8 萬元等情（見本院卷第161 頁背面、第41
        頁），復佐以卷附兩造之財產所得調件明細表所載兩造
        之財產所得狀況，再審酌原告所受之傷勢程度、部位，
        及兩造之身分、地位、經濟能力等一切狀況，認原告請
        求被告賠償非財產上損害200 萬元，尚屬過高，應核減
        為40萬元，始為允當，原告逾此部分之請求，則無理由
        ，應予駁回。
    (四)被告認原告就本件車禍之發生亦與有過失，並以前詞置辯
      ；末查，原告於上開刑事案件審理中供稱：當時伊沿仁和
      路騎乘機車經過埔頂街交岔口時，車速約時速40公里，通
      過路口時，因為有閃光黃燈，所以伊有輕按煞車等語明確
      （見本院97年度交簡上字第123 號刑事卷第25頁），此部
      分亦查無證據證明原告當時騎乘重型機車時有超越當地限
      速或經過閃光黃燈路口並未減速後續行之情形；又由肇事
      後現場照片以及道路交通事故現場圖（見上開偵查卷第12
      頁、第30頁）可知，車輛撞擊點係在原告所騎乘之重型機
      車右側偏後之位置以及被告駕駛之自小客車之右前車頭處
      ，足認兩車碰撞之剎那，原告之機車應已出現在被告之前
      方視線內；又由碰撞後，原告之機車倒於被告車身右前方
      之馬路上，應可判斷肇事時原告之機車應已由左至右，幾
      近通過被告之自小客車右前方，始遭撞及機車右後車身；
      故本件肇事，應歸因於被告於閃光紅燈路口起步時，未讓
      幹道方向之原告先行通過，即貿然往前續行所致。本件亦
      查無其他證據足資佐證原告確有違反道路交通安全規則或
      有其他過失因素導致本件車禍發生，原告於行經上開路口
      遭未停止讓幹道車先行通過而貿然起步之被告駕駛之自小
      客車撞倒而致受傷，顯屬猝不及防，並無過失，而原告就
      本件車禍之發生是否與有過失乙節，於本院上開刑事案件
      調查綦詳，被告雖認原告與有過失，惟於本院審理期間，
      就此部分之事實未能再舉證以實其說，是其此部分之辯解
      ，即無可採。
    (五)從而，原告依據侵權行為之法律關係，提起本件訴訟，請
      求被告給付1,239,655 元，及自起訴狀繕本送達之翌日即
      97年6 月14日起至清償日止，按年息百分之5 計算之利息
      ，為有理由，應予准許，逾此部分之請求，即屬無據，應
      予駁回。兩造陳明願供擔保，聲請宣告假執行及免為假執
      行，就原告勝訴部分，均核無不合，爰各酌定相當之擔保
      金額准許之；至原告敗訴部分，其假執行之聲請，已失所
      附麗，應予駁回。
四、本件事證已臻明確，兩造其餘主張及舉證，經核與判決基確
    不生影響，爰不另一一論述，附此敘明。
據上論結，本件原告之訴為一部有理由、一部無理由，依民事訴
訟法第79條、第390 條第2 項、第392 條第2 項，判決如主文。
中    華    民    國    99    年    6     月    4     日
                  民事第三庭    法  官  陳心婷
以上正本係照原本作成
如對本判決上訴，須於判決送達後20日內向本院提出上訴狀
中    華    民    國    99    年    6     月    4     日
                                書記官  林君燕

司法院資訊處製作；財團法人民間司法改革基金會備份。
